【裁判字號】    97,訴,972
【裁判日期】    970721
【裁判案由】    毒品危害防制條例
【裁判全文】
臺灣高雄地方法院刑事判決               97年度訴字第972號
公  訴  人  臺灣高雄地方法院檢察署檢察官
被      告  甲○○
上列被告因違反毒品危害防制條例案件，經檢察官提起公訴（97
年度毒偵字第2100號），本院合議庭裁定由受命法官獨任進行簡
式審判程序，茲判決如下：
    主  文
甲○○施用第一級毒品，累犯，處有期徒刑拾壹月。扣案之第一
級毒品海洛因玖包（合計淨重零點陸壹公克）及殘留第一級毒品
海洛因之注射針筒陸支、塑膠杓參支及殘渣袋參包，均沒收銷燬
；扣案之糖粉肆包、橡皮管壹條、研磨杵臼壹組及注射針筒玖支
，均沒收。
    事  實
一、甲○○前因施用毒品案件，經本院以87年度毒聲字第3325號
    裁定送觀察、勒戒後，因認有繼續施用毒品之傾向，再經本
    院以87年度毒聲字第4311號裁定送強制戒治，嗣因認無繼續
    執行戒治之必要，經本院以88年度毒聲字第2868號裁定停止
    強制戒治並付保護管束，復經本院以88年度毒聲字第6108號
    裁定撤銷停止戒治令入戒治處所再施以戒治，嗣於民國91年
    3 月28日強制戒治執行完畢，並經台灣高雄地方法院檢察署
    檢察官於91年4 月23日以91年度戒毒偵字第365 號為不起訴
    處分確定；復於前開強制戒治執行完畢後5 年內，先於92年
    間，因施用毒品案件，經本院以92年度訴緝字第196 號判決
    判處有期徒刑10月確定，再於93年間，復因施用毒品案件，
    經本院以93年度訴緝字第227 號判決判處有期徒刑1 年確定
    ，上開二案件並經本院以94年度聲字第1666號裁定定其應執
    行刑為1 年9 月，又於93年間，因偽造有價證券案件，經本
    院以93年度訴字第2005號判決判處有期徒刑3 年，繼經台灣
    高等法院高雄分院以94年度上訴字第1800號判決駁回上訴，
    再經最高法院以95年度台上字第2584號判決駁回上訴確定，
    上開有期徒刑3 年並與有期徒刑1 年9 月接續執行，嗣於95
    年3 月22日縮短刑期假釋出監，甫於95年9 月3 日保護管束
    期滿未經撤銷假釋視為執行完畢。詎其仍不知戒絕毒癮，明
    知海洛因經公告列為毒品危害防制條例第2 條第2 項第1 款
    之第一級毒品，不得非法持有、施用，復基於施用第一級毒
    品海洛因之犯意，於97年1 月30日晚上6 時許，在其位於高
    雄市○○區○○路293 巷6 號2 樓之租屋處內，以將海洛因
    摻水置入針筒注射體內之方式，施用第一級毒品海洛因1 次
    。嗣於97年1 月31日中午12時20分許，經警持本院核發之搜
    索票至其上揭租屋處執行搜索查獲，並當場扣得第一級毒品
    海洛因9 包（合計淨重0.61公克）及殘留第一級毒品海洛因
    之注射針筒6 支、塑膠杓3 支及殘渣袋3 包，另亦扣得甲○
    ○所有作為施用第一級毒品海洛因使用之糖粉4 包、橡皮管
    1 條、研磨杵臼1 組及注射針筒9 支，繼經警採集其尿液送
    驗後，始查知上情。
二、案經高雄市政府警察局鼓山分局報請臺灣高雄地方法院檢察
    署檢察官偵查起訴。
    理  由
一、按本件被告甲○○犯係死刑、無期徒刑、最輕本刑為3 年以
    上有期徒刑以外之罪，其於準備程序就前揭被訴事實為有罪
    之陳述，經受命法官告知簡式審判程序之旨，並聽取其與公
    訴人之意見後，本院認無不得或不宜改依簡式審判程序進行
    之處，爰依刑事訴訟法第273 條之1 第1 項、第284 條之1
    規定，裁定本件由受命法官獨任進行簡式審判程序，合先敘
    明。
二、訊據被告對於在上揭時、地，以上述方式施用第一級毒品海
    洛因1 次之事實坦承不諱（參見本院卷第36、65、82頁），
    且查：
    (一)被告為警查獲時，於97年1 月31日晚上7 時25分許所採集
      之尿液，經送驗結果，確呈嗎啡陽性反應，有高雄市立凱
      旋醫院97年2 月18日報告編號A00000000 號濫用藥物尿液
      檢驗報告1 紙附卷可稽（參見偵卷第5 頁）。而扣案疑似
      海洛因之白色粉末9 包，經送請法務部調查局鑑定結果，
      確認均含海洛因成份（合計淨重0.61公克），亦有該局97
      年5 月2 日調科壹字第09723022310 號濫用藥物實驗室鑑
      定書1 紙在卷可據（參見本院卷第43頁）。又扣案之注射
      針筒6 支、塑膠杓3 支及殘渣袋3 包，經送請高雄醫學大
      學附設中和紀念醫院檢驗結果，確認其上均殘留有第一級
      毒品海洛因成分，亦有該院97年7 月7 日檢驗報告1 紙在
      卷可考（附於本院卷內）。至扣案之糖粉4 包、橡皮管1
      條、研磨杵臼1 組及注射針筒9 支，經送請高雄醫學大學
      附設中和紀念醫院檢驗結果，雖確認均無海洛因毒品成分
      殘留，有該院上揭檢驗報告可憑，然被告於本院審理中既
      自承：白色粉末是糖粉，是伊施用海洛因時稀釋之用，針
      筒9 支及橡皮管1 條均是伊用來施用海洛因使用，至杵臼
      1 組則是伊用來研磨糖粉使用等語（參見本院卷第82頁）
      ，顯見上開物品均係被告所有供其施用第一級毒品海洛因
      時所用之物，亦均足資佐證。此外，並有搜索票1 紙（參
      見警卷第18頁）、扣押筆錄暨扣押物品目錄表1 份（參見
      警卷第11至14頁）及扣案物品照片2 幀（參見警卷第19頁
      ）附卷可參。是被告前揭自白與事實相符，應堪採為被告
      有罪之證據，則被告施用第一級毒品海洛因1 次之犯行，
      確堪以認定。
    (二)按修正毒品危害防制條例就施用毒品者，祇於「初犯」及
      「5 年後再犯」二種情形，有其追訴條件之限制，即須於
      初犯經觀察、勒戒或強制戒治釋放後，5 年內均無施用毒
      品之行為，始能認其前所實施之觀察、勒戒或強制戒治已
      足遮斷毒癮，而得於5 年後再犯時，再予適用初犯之規定
      ，重行觀察、勒戒等程序。倘5 年內已經再犯，被依法追
      訴處罰，縱其第3 次（或第3 次以上）施用毒品之時間在
      初犯釋放5 年以後，即與「5 年後再犯」之情形有別，且
      因已於「5 年內再犯」，顯見其再犯率甚高，原實施觀察
      、勒戒或強制戒治，已無法收其實效，而無5 年戒斷期之
      存在，自無再經觀察、勒戒及強制戒治之必要，應由檢察
      官逕行起訴（最高法院95年度台非字第59號、第65號判決
      意旨參照）。查本件被告前因施用毒品案件，經本院以87
      年度毒聲字第3325號裁定送觀察、勒戒後，因認有繼續施
      用毒品之傾向，再經本院以87年度毒聲字第4311號裁定送
      強制戒治，嗣因認無繼續執行戒治之必要，經本院以88年
      度毒聲字第2868號裁定停止強制戒治並付保護管束，復經
      本院以88年度毒聲字第6108號裁定撤銷停止戒治令入戒治
      處所再施以戒治，嗣於民國91年3 月28日強制戒治執行完
      畢，並經台灣高雄地方法院檢察署檢察官於91年4 月23日
      以91年度戒毒偵字第365 號為不起訴處分確定；復於前開
      強制戒治執行完畢後5 年內，先於92年間，因施用毒品案
      件，經本院以92年度訴緝字第196 號判決判處有期徒刑10
      月確定，再於93年間，復因施用毒品案件，經本院以93年
      度訴緝字第227 號判決判處有期徒刑1 年確定之事實，有
      臺灣高等法院被告前案紀錄表1 份在卷足參，則被告於前
      案經強制戒治執行完畢後，於5 年內已經再犯，並經依法
      追訴處罰，雖本案施用毒品之時間在初犯釋放5 年後，惟
      被告既已先於「5 年內再犯」，顯見其再犯率甚高，原實
      施強制戒治已無法收其實效，而無5 年戒斷期之存在，參
      諸前揭判決意旨，自無再經觀察、勒戒及強制戒治之必要
      ，而應由檢察官逕行起訴，並由本院依法論罪科刑。
三、查海洛因係毒品危害防制條例第2 條第2 項所稱之第一級毒
    品，不得非法持有、施用。核被告所為，係犯毒品危害防制
    條例第10條第1 項之施用第一級毒品罪。其施用第一級毒品
    前，持有海洛因之低度行為，應為施用之高度行為所吸收，
    不另論罪。查被告確有如犯罪事實欄所載前科之事實，有本
    院被告院內索引卡紀錄表、臺灣高等法院被告前案紀錄表各
    1 份附卷可參，其受有期徒刑之執行完畢，5 年以內故意再
    犯本件有期徒刑以上之罪，為累犯，應依刑法第47條第1 項
    規定加重其刑。爰審酌被告前因施用毒品案件經強制戒治執
    行完畢釋放後，再因施用毒品案件多次經本院判刑確定，均
    如前述，竟仍未能徹底戒絕毒品，復犯本案施用毒品，顯見
    其無戒毒悔改之意，惟念其施用毒品之次數、施用毒品乃自
    戕一己之身體健康，尚未對他人造成危害，且犯後已坦承犯
    行，態度良好等一切情狀，量處如主文所示之刑，以資懲戒
    。至扣案之毒品海洛因9 包（合計淨重0.61公克），均屬第
    一級毒品，而扣案殘留第一級毒品海洛因之注射針筒6 支、
    塑膠杓3 支及殘渣袋3 包，均業已難與其上所殘留之第一級
    毒品海洛因析離，亦均屬第一級毒品，均應依毒品危害防制
    條例第18條第1 項前段規定，不問屬於犯人與否，宣告沒收
    銷燬之。又扣案之糖粉4 包、橡皮管1 條、研磨杵臼1 組及
    注射針筒9 支，均係被告所有供被告施用毒品時所用之物，
    業如前述，均應依刑法第38條第1 項第2 款規定，併予宣告
    沒收。另於鑑驗時耗損之第一級毒品海洛因，因既已滅失，
    爰不再諭知沒收銷燬，亦併此敘明。
據上論斷，應依刑事訴訟法第273 之1 第1 項、第284 條之1 、
第299 條第1 項前段，毒品危害防制條例第10條第1 項、第18條
第1 項前段，刑法第11條、第38條第1 項第2 款、第47條第1 項
，判決如主文。
本案經檢察官李佳韻到庭執行職務。
中    華    民    國    97    年    7     月    21    日
                    刑事第八庭  法  官  陳振嘉
以上正本證明與原本無異。
如不服本判決應於收受本判決後10日內向本院提出上訴書狀，並
應敘述具體理由，如未敘述上訴理由者，應於上訴期間屆滿後20
日內補提理由書狀於本院（均須按他造當事人之人數附繕本）「
切勿逕送上級法院」。
中    華    民    國    97    年    7     月    21    日
                                書記官  顏宗貝
附錄本案判決論罪科刑法條：
毒品危害防制條例第10條第1項
施用第一級毒品者，處6月以上5年以下有期徒刑。


司法院資訊處製作；財團法人民間司法改革基金會備份。
